臺灣嘉義地方法院民事判決
111年度嘉簡字第142號
原      告  湯美雲  
訴訟代理人  李展維  
被      告  謝秉諺  
訴訟代理人  林俊佑  
            王朝暘  
上列當事人間請求侵權行為損害賠償事件，本院於民國111年4月
6日言詞辯論終結，判決如下：
　　主  文
一、被告應給付原告新臺幣35萬元。
二、原告其餘之訴駁回。
三、訴訟費用新臺幣5,400元，其中被告負擔新臺幣3,780元，其
    餘新臺幣1,620元由原告負擔。
四、本判決第1項得假執行。但被告如以新臺幣35萬元預供擔保
    得免為假執行。
五、原告其餘假執行之聲請駁回。
    事實及理由
一、原告主張：被告於民國110年9月2日中午12時55分許，駕駛
    車牌號碼0000-00自小客車，行經嘉義市重慶二街226巷口時
    ，因轉彎車未讓直行車先行之過失，致撞擊原告所有、由訴
    外人即修車廠師傅葉柏瑋駕駛之車牌號碼000-0000自小客車
    （下稱系爭車輛），致系爭車輛受損，被告應負擔70％之肇
    事責任。系爭車輛於上開事故前曾經苗栗縣汽車商業同業公
    會鑑價收購行情為新臺幣（下同）150萬元，但經系爭事故
    後，上開公會復鑑價收購系爭車輛之金額降為100萬元，因
    被告上開過失，系爭車輛減損50萬元之部分自應由被告負賠
    償責任，爰依侵權行為之法律關係，請求被告賠償等語，並
    聲明：⒈被告應賠償原告50萬元。⒉願供擔保請准宣告假執行
    。
二、被告則以：對被告為肇事主因，須負七成之賠償責任無意見
    ，但不同意苗栗縣汽車商業同業公會之鑑價意見，系爭車輛
    價值減損50萬元無法認定，僅同意依維修金額之七成賠償，
    且零件部分須依法折舊等語置辯。
三、本院之判斷：
　㈠原告主張被告於110年9月2日中午12時55分許，駕駛車牌號碼
    0000-00自小客車，行經嘉義市重慶二街226巷口時，因轉彎
    車未讓直行車先行之過失，致原告所有之系爭車輛受損之事
    實，業據其提出訂車合約、最終價格表、系爭車輛行照、車
    損照片、修理費用評估、道路交通事故當事人登記聯單、初
    步分析研判表為證（見本院卷第17至21、25至37、59至75頁
    ），並有嘉義市政府警察局函送的道路交通事故現場圖、A3
    類道路交通事故調查紀錄表、現場及車損照片在卷可佐（見
    本院卷第83至90、93至96頁），參以被告亦自承其轉彎未讓
    直行車為肇事主因，並同意負七成之肇事責任等情（見本院
    卷第50、119頁），堪信原告前揭主張應為真實。
　㈡因故意或過失，不法侵害他人之權利者，負損害賠償責任；
    汽車、機車或其他非依軌道行駛之動力車輛，在使用中加損
    害於他人者，駕駛人應賠償因此所生之損害，民法第184條
    第1項前段、第191條之2前段分別定有明文。經查，被告上
    開過失行為，經核與系爭車輛受損害間，有相當因果關係存
    在，因此，原告依上開規定，請求被告負侵權行為損害賠償
    責任，即屬有據。
　㈢又按不法毀損他人之物者，被害人得請求賠償其物因毀損所
    減少之價額，民法第196條定有明文。且損害賠償之目的在
    於填補所生之損害，其應回復者，並非「原有狀態」，而係
    損害事故發生前之「應有狀態」，自應將事故發生後之變動
    狀況悉數考慮在內。故於物被毀損時，被害人除得請求修補
    或賠償修復費用，以填補技術性貶值之損失而回復物之物理
    性原狀外，就其物因毀損所減少之交易價值，亦得請求賠償
    ，以填補交易性貶值之損失而回復物之價值性原狀（最高法
    院101年度台上字第88號判決意旨參照）。經查，原告主張
    系爭車輛雖經修復，惟系爭車輛受有交易價值貶損50萬元等
    情，業據其提出苗栗縣汽車商業同業公會出具之鑑價報告、
    修理費用評估等為證（見本院卷第13至15、67至71頁），堪
    認系爭車輛於事故前之價值與車輛修復後於市場之價值貶損
    差額為50萬元。至於被告雖抗辯其不同意苗栗縣汽車商業同
    業公會之鑑價意見，系爭車輛價值減損50萬元無法認定，僅
    同意依維修金額之七成賠償，且零件部分須依法折舊等語，
    然被告就此並未提出任何具體立證方法，僅空言否認上開鑑
    價報告，是被告前開抗辯，自難憑採。
　㈣再按損害之發生或擴大，被害人與有過失者，法院得減輕賠
    償金額或免除之。前2項之規定，於被害人之代理人或使用
    人與有過失者，準用之。民法第217條第1項、第3項定有明
    文。此項規定之目的在謀求加害人與被害人間之公平，故在
    裁判上法院得以職權減輕或免除之（最高法院亦著有97年度
    台上字第1291號判決意旨可資參照）。又汽車行駛時，駕駛
    人應注意車前狀況，並隨時採取必要之安全措施；汽車行駛
    至交岔路口，轉彎車應讓直行車先行，則分別為道路交通安
    全規則第94條第3項、第102條第1項第7款所規定。本院審酌
    被告駕駛自用小客車，行經無號誌之交岔路口，轉彎車未讓
    直行車先行，為肇事主因；而原告之使用人即訴外人葉柏瑋
    駕駛系爭車輛，行經無號誌之交岔路口，未充分注意車前狀
    態，作隨時停車之準備，則為肇事次因。再斟酌本件事故發
    生時之路權歸屬、雙方駕駛人違反注意義務之程度及對本件
    事故發生之影響力等情狀，認被告就系爭事故之發生應負70
    ％之過失責任，訴外人葉柏瑋應負擔30％之過失責任。則原告
    行使損害賠償請求權，亦應承受其使用人即訴外人葉柏瑋之
    過失，並依此比例酌減被告之賠償責任。從而，原告得請求
    被告賠償之金額應為35萬元【計算式：50萬元×0.7】。逾此
    範圍之請求，則屬無據。
四、綜上所述，原告依侵權行為之法律關係，請求被告給付35萬
    元，為有理由，應予准許，逾此部分，則無理由，應予駁回
    。
五、本件事證已臻明確，兩造其餘攻擊防禦方法與判決之結果不
    生影響，爰不一一贅論，併此敘明。　
六、本件原告勝訴部分係適用簡易程序所為被告敗訴之判決，依
    民事訴訟法第389條第1項第3款規定，應依職權宣告假執行
    ，並依同法第392條第2項規定，依職權宣告被告如為原告預
    供擔保，得免為假執行。雖原告亦陳明願供擔保請准宣告假
    執行，然此僅為促請法院注意之性質，爰不另為准駁之諭知
    。另原告其餘之請求既經駁回，則原告就該部分所為假執行
    之聲請，也就欠缺依據，應併予駁回。
七、訴訟費用負擔之依據：民事訴訟法第79條。本院並一併確定
    本件訴訟費用額為5,400元，其中被告應負擔的訴訟費用額
    為3,780元【計算式：35萬元÷50萬元×5,400元】，其餘1,62
    0元則由原告負擔。
中　　華　　民　　國　　111 　年　　4 　　月　　20　　日
                  臺灣嘉義地方法院嘉義簡易庭
                                  法　官　周欣怡
以上正本係照原本作成。
如對本判決上訴，須於判決送達後20日內向本庭（嘉義市文化路
308之1號）提出上訴狀（均須按他造當事人之人數附繕本）。如
委任律師提起上訴者，應一併繳納上訴審裁判費。
中　　華　　民　　國　　111 　年　　4 　　月　　20　　日
                                  書記官  葉芳如